臺灣高雄地方法院刑事判決　　　　　　　99年度易字第2335號
公　訴　人　臺灣高雄地方法院檢察署檢察官
被　　　告　張永芳
　　　　　　張王來招妹
上列被告因竊盜等案件，經檢察官提起公訴（99年度偵字第1602
3 號），本院判決如下：
   主  文
張永芳、張王來招妹共同犯攜帶兇器竊盜未遂罪，各處有期徒刑
參月，如易科罰金，均以新臺幣壹仟元折算壹日，扣案之鐵橇壹
支，沒收之；又共同犯恐嚇危害安全罪，各處有期徒刑貳月，如
易科罰金，均以新臺幣壹仟元折算壹日；均應執行有期徒刑肆月
，如易科罰金，均以新臺幣壹仟元折算壹日，扣案之鐵橇壹支，
沒收之。
   事  實
一、張永芳、張王來招妹2 人係夫妻，渠等2 人與陳永順比鄰而
    居；張永芳、張王來招妹2 人於民國99年4 月30日下午4 時
    許，共同意圖為自己不法所有，基於加重竊盜之犯意聯絡，
    在陳永順之妻陳傅清梅所有、由陳永順占有使用之高雄縣美
    濃鎮○○里○○段地號0000-0000 號土地上，持客觀上足以
    對人生命身體產生危害、可供兇器使用之鐵橇1 支，著手竊
    取附著在上開土地、先前用以支撐香蕉樹之鐵柱（重約11.5
    公斤、長約313 公分、寬約9 公分、價值約新臺幣115 元）
    1 支，然當場為陳永順發現，張永芳、張王來招妹2 人遂將
    該鐵柱重新立於與前開地號0000-0000 號土地相鄰之0000-0
    000 號土地上而不遂；嗣陳永順當場因此事與張永芳、張王
    來招妹2 人理論，張永芳、張王來招妹2 人復基於公然侮辱
    及恐嚇之犯意聯絡，以客家話之「幹你娘」及「短命鬼」等
    言語公然辱罵陳永順，足以貶損陳永順在社會上之評價，並
    同時以「要收陳永順的命」之加害陳永順生命、身體之言語
    恫嚇陳永順，使其心生畏懼，陳永順因而報警處理，並經警
    扣得張永芳所有，用以竊取前開鐵柱之鐵橇1 支。
二、案經陳永順訴由高雄市政府警察局旗山分局報告臺灣高雄地
    方法院檢察署檢察官偵查起訴。
    理  由
壹、證據能力部分：
一、按除法律另有規定外，實施刑事訴訟程序之公務員因違背法
    定程序取得之證據，其有無證據能力之認定，應審酌人權保
    障及公共利益之均衡維護；被告以外之人於審判外之言詞或
    書面陳述，除法律有規定者外，不得作為證據；被告以外之
    人於檢察事務官、司法警察官或司法警察調查中所為之陳述
    ，與審判中不符時，其先前之陳述具有較可信之特別情況，
    且為證明犯罪事實存否所必要者，得為證據；被告以外之人
    於審判中有下列情形之一，其於檢察事務官、司法警察官或
    司法警察調查中所為之陳述，經證明具有可信之特別情況，
    且為證明犯罪事實之存否所必要者，得為證據：一、死亡者
    。二、身心障礙致記憶喪失或無法陳述者。三、滯留國外或
    所在不明而無法傳喚或傳喚不到者。四、到庭後無正當理由
    拒絕陳述者；又被告以外之人於審判外之陳述，雖不符合同
    法第159 條之1 至第159 條之4 之規定，但經當事人於審判
    程序同意作為證據，法院審酌該言詞陳述或書面陳述作成時
    之情況，認為適當者，亦得為證據；當事人、代理人或辯護
    人於法院調查證據時，知有第159 條第1 項不得為證據之情
    形，而未於言詞辯論終結前聲明異議者，視為有前項之同意
    ，刑事訴訟法第158 條之4 、第159 條第1 項、第159 條之
    2 、第159 條之3 、第159 條之5 分別定有明文。
二、本案被告張永芳、張王來招妹2 人於準備程序中主張證人陳
    永順、葉秀蘭於警詢及偵查中之證述屬審判外陳述，不具有
    證據能力( 見本院審易字卷第23頁反面) ；經查，證人陳永
    順、葉秀蘭於警詢及偵查中之證述，分別係於司法警察、檢
    察事務官調查中所為之陳述，核其並無刑事訴訟法第159 條
    之2 、第159 條之3 所指傳聞法則之例外情況，且該證人復
    經本院於審判期日傳喚到庭命其具結並行交互詰問程序，參
    諸前揭條文意旨，自應以其於本院審判期日到庭經具結及行
    交互詰問程序之證詞較為可採，故本院認證人陳永順、葉秀
    蘭2 人於警詢及檢察事務官詢問時所為之陳述應無證據能力
    。至其餘供述證據方面，檢察官、被告於本院準備、審判程
    序中，均未於言詞辯論終結前聲明異議，依上揭規定，視為
    均同意將之作為證據，本院認該等供述證據取得過程並無瑕
    疵，且與待證事實具有關聯性，證明力亦非明顯過低，以之
    作為證據係屬適當，應認俱得作為本案證據。另本判決所引
    之下列其餘非供述證據，均查無違反法定程序取得之情，亦
    無證據證明係非真實，復均與本件待證事實具有關聯性，依
    同法第158 條之4 規定反面解釋，亦具證據能力，併此指明
    。
貳、認定犯罪事實所憑證據：
一、訊據被告張永芳、張王來招妹2 人固坦承於99年4 月30日下
    午4 時許曾持鐵橇出現於告訴人陳永順之妻陳傅清梅所有、
    由告訴人占有使用之上開地段地號0000-0000 號土地上，惟
    矢口否認有何加重竊盜、公然侮辱及恐嚇犯行，辯稱：伊等
    係因鐵柱倒下故將其扶正而已，該鐵柱原本即種在雙方土地
    界限上，且上開鐵柱原本就是伊的；罵三字經是罵自己養的
    狗，不是罵陳永順云云( 見警卷第5 頁、偵卷第17頁、本院
    審易字卷第22頁、本院易字卷第16頁) 。
二、經查，上開地段0000-0000 地號土地係告訴人之妻陳傅清梅
    於96年7 月9 日因買賣關係，向曾松清取得該土地之所有權
    ，迄99年4 月30日前仍為陳傅清梅所有，且為告訴人占有使
    用等情，業據告訴人證述在卷( 見本院易字卷第57至59 頁)
    ，並有該地號土地登記第二類謄本、高雄縣美濃地政事務所
    建物測量成果圖、高雄縣美濃地政事務所99年12月16日美地
    一字第0990009451號函檢附之電子處理前舊簿謄本及異動索
    引各1 份附卷可稽( 見警卷第22、23頁，本院易字卷第30至
    34頁) ，是上開事實，洵堪認定。又被告張永芳、張王來招
    妹2 人於上開時地，手持客觀上足以對人生命身體產生危害
    、可供兇器使用之鐵橇1 支，竊取附著在前開土地、先前用
    以支撐香蕉樹之鐵柱（重約11.5公斤、長約31 3公分、寬約
    9 公分、價值約新臺幣115 元）1 支，然當場為告訴人發現
    ，被告2 人遂將該鐵柱重新立於與前開地號0000-0000 號土
    地相鄰之0000-0000 號土地上而不遂，旋即被告2 人復以客
    家話之「幹你娘」及「短命鬼」等言語公然辱罵告訴人，並
    同時以「要收陳永順的命」之加害告訴人生命、身體之言語
    恫嚇告訴人，使其心生畏懼等情，業據證人即告訴人陳永順
    於審理中指述明確( 見本院易字卷第58至60頁) ，並有在場
    目擊之證人葉秀蘭、證人即據報到場處理之員警傅坤金審理
    中到庭結證屬實( 見本院易字卷第48至57頁) ，此外，復有
    卷內照片4 張、贓物認領保管單、搜索扣押筆錄、扣押物品
    目錄表各1 紙在卷可佐( 見警卷第18至21頁) ，是被告2 人
    確於上開時地有加重竊盜、公然侮辱及恐嚇犯行，已足認定
    。
三、被告2人雖以前揭情詞置辯，惟查：
  (一)被告張永芳、張王來招妹2 人先於警詢中坦承伊等2 人有用
    自備之小鐵橇挖取上開鐵柱到土地界限上( 見警卷第2 頁、
    第7 頁) 等語，然於偵查及審理中復否認前開情事，辯稱係
    因鐵柱倒下，渠等將鐵柱扶起云云( 見偵卷第7 頁、本院審
    易字卷第22頁、本院易字卷第16頁) ，其前後供述矛盾，所
    辯真實性已非無疑；另查，證人傅坤金於本院審理中證稱：
    被告張永芳當時表示這以前是他的鐵柱，他挖起來有何不可
    等語，又經其詢問被告該鐵柱是不是在告訴人土地上挖的，
    被告亦有承認等語明確( 見本院易字卷第55至56頁) ；又查
    ，該被挖起之鐵柱底端有銹蝕痕跡，此有警卷編號1 之照片
    1 張在卷可憑，經本院訊問後，被告張永芳供稱該生銹部分
    原本是埋在地底下的等語( 見本院易字卷第62頁) ，而觀諸
    照片中鐵柱銹蝕部分之長度，進而推算其原本埋在地底下之
    深度，則衡諸常情，若非以適當之工具加以挖掘，鐵柱當不
    至於自行倒下，故應認被告2 人確實曾以鐵橇將該鐵柱自前
    開地段地號0000-0000 號土地挖起後，因遭告訴人發現，方
    才將該鐵柱另行埋於與前開地號土地相鄰之0000-0000 號土
    地上無訛，被告2 人辯稱該鐵柱係自行倒下，伊等只是將其
    扶正云云，即無可採。
  (二)再查，被告2 人所竊取之鐵柱係扁型鐵柱，此有警卷編號1
    照片1 張在卷可考( 見警卷第20頁) ，而與設於前開地段地
    號0000-0000 號、0000 -0000號土地間之圍籬所使用之圓形
    鐵柱樣式、長度均顯有不同，且證人葉秀蘭亦於本院審理中
    證稱該鐵柱完全沒有立界限之作用( 見本院易字卷第52頁)
    ，是被告辯稱該鐵柱原本即立於雙方土地交界處，顯屬無據
    ；又前開地段地號0000-0000 號之土地係由告訴人之妻陳傅
    清梅於96年7 月9 日因買賣關係，向曾松清取得該土地之所
    有權乙情，已如前述，而上開鐵柱原本即立於告訴人之妻陳
    傅清梅所有前開土地上，業據證人葉秀蘭、陳永順到庭具結
    證述屬實( 見本院易字卷第50頁、第58頁) ，並有現場照片
    即警卷編號4 之照片1 張在卷可佐( 見警卷第21頁) ，是該
    鐵柱所有權並非歸屬於被告2 人，至為明確，被告2 人空言
    指稱該鐵柱係渠等2 人所有云云，自不可採。
  (三)末查，據證人葉秀蘭及傅坤金審理中均證稱，案發當天現場
    並沒有看到狗( 見本院易字卷第53頁、第57頁) ，且被告2
    人當時係位於告訴人之妻陳傅清梅所有前開0000-0000 地號
    土地上，並非在自己家中，衡情亦不可能在該處辱罵自己家
    中的狗，故被告辯稱伊是罵自己養的狗云云，顯屬卸責之詞
    ，未足採信。
四、綜上所述，被告2 人所辯各節，均屬脫免卸責之詞，要無可
    採。被告2人犯行洵堪認定，應予依法論科。
參、新舊法比較：
    被告2 人行為後，刑法第321 條條文業於100 年1 月26日修
    正公布，並自同月28日生效。修正後之刑法第321 條除刪除
    第1 項第1 款「夜間侵入住宅」之「夜間」字樣，並將原本
    第1 項第6 款「在車站或埠頭而犯之者」修正為「在車站、
    埠頭、航空站或其他供水、陸、空公眾運輸之舟、車、航空
    機內而犯之者」外，法定刑亦由「6 月以上、5 年以下有期
    徒刑」修正為「6 月以上、5 年以下有期徒刑，得併科新臺
    幣10萬元以下罰金」。茲比較修正前後之規定，以修正前之
    規定對於被告較為有利，自應依刑法第2 條第1 項前段之規
    定，適用被告行為時即修正前之刑法第321 條規定處斷。
肆、論罪科刑：
一、按刑法第321 條第1 項第3 款之攜帶兇器竊盜罪，係以行為
    人攜帶兇器竊盜為其加重條件，此所謂兇器，其種類並無限
    制，凡客觀上足對人之生命、身體、安全構成威脅，具有危
    險性之兇器均屬之，且祇須行竊時攜帶此種具有危險性之兇
    器為已足，並不以攜帶之初有行兇之意圖為必要（最高法院
    79 年 台上字第5253號判例要旨參照）。本案被告2 人持以
    竊取前開鐵柱之鐵棍1 支，係屬金屬材質而質地堅硬，有警
    卷編號1 照片1 張附卷可稽( 見警卷第20頁) ，若持以行兇
    ，客觀上足對人之生命、身體、安全構成危險性，係屬兇器
    無訛。次按刑法第305 條之恐嚇罪，所稱以加害生命、身體
    、自由、名譽、財產之事，恐嚇他人者，係指以使人心生畏
    怖為目的，而通知將加惡害之旨於被害人而言( 最高法院52
    年台上字第751 號判例意旨足資參照) ，被告2 人既以「要
    收陳永順的命」恫嚇告訴人，核該言詞內容已具有欲加害他
    人生命、身體之涵義存在，且觀諸被告2 人於表示前開言詞
    時，其聲音很大且口氣很兇，此據證人葉秀蘭及傅坤金證述
    在卷( 見本院易字卷第53頁、第57頁) ，足見被告前開行為
    已足致使被恐嚇者心生畏懼，而該當刑法恐嚇危害安全罪之
    要件無疑。是核被告2 人所為，係犯修正前刑法第321 條第
    2 項、第1 項第3 款攜帶兇器竊盜未遂罪、刑法第305 條、
    第309 條第1 項恐嚇危害安全罪及公然侮辱罪。被告2 人就
    上開犯行具有犯意聯絡及行為分擔，應論以共同正犯。被告
    2 人已著手上開加重竊盜犯罪行為之實行而不遂，為未遂犯
    ，爰依刑法第25條第2 項之規定，按既遂犯之刑度減輕之。
    檢察官雖認被告係犯普通竊盜罪嫌，惟被告持前開兇器用以
    行竊，已如前述，故被告自應該當攜帶兇器竊盜罪，然其基
    本事實同一，本院復已依刑事訴訟法第95條第1 款告以其變
    更法條之意旨，俾利被告行使訴訟上之防禦權，是檢察官起
    訴之法條應予以變更；又被告2 人竊取上開鐵柱之後，於尚
    未將其置於實力支配之下，即遭告訴人發覺，乃未遂犯，前
    已敘及，檢察官認其等2 人行為該當竊盜既遂，尚有未洽，
    惟因適用法條均屬同一，僅犯罪態樣有所不同，爰不予變更
    起訴法條，附此指明( 最高法院72年度台上字第4800號判決
    意旨參照) 。另被告於上開時地，因前開紛爭，出於同一犯
    罪決意，同時辱罵及出言恐嚇告訴人，其行為在自然意義上
    難以強行割裂，應整體評價為一行為，較屬適當，其以一行
    為同時觸犯恐嚇危害安全與公然侮辱2 罪，為想像競合犯，
    應依刑法第55條之規定，從一重之恐嚇危害安全罪論處。起
    訴意旨認其等2 人所涉公然侮辱及恐嚇危害安全罪，犯意各
    別，行為互殊，應予分論併罰，容有誤會，附此敘明。又被
    告2 人所涉加重竊盜未遂罪及恐嚇危害安全罪間，犯意各別
    ，行為互殊，應予分論併罰。
二、爰審酌被告2 人明知上開鐵柱為告訴人所管領持有，竟仍恣
    意持鐵橇挖取該鐵柱而竊取之，侵害告訴人財產權益，復又
    不思以和平手段解決爭端，反以三字經及恐嚇言語辱罵、恫
    嚇告訴人，所為實有不當，並考量被告2 人犯罪之動機、目
    的、犯罪之手段、情節、犯後猶飾詞狡辯、否認一切犯行之
    態度，兼衡其等2 人年事已高，且先前並無前科紀錄，有臺
    灣高等法院被告前案紀錄表2 份在卷可稽( 見本院易字卷第
    6 至7 頁) 等一切情狀，分別量處如主文所示之刑，並斟酌
    其等2 人目前以種植農作物維生之經濟狀況( 見本院易字卷
    第63 頁)，均諭知如主文所示易科罰金之折算標準，並定其
    應執行刑，及諭知易科罰金之折算標準，以資懲儆。末查，
    扣案之鐵橇1 支，為被告張永芳所有供犯本案加重竊盜罪所
    用之物，業據被告張永芳及證人陳永順陳述明確( 見警卷第
    10頁、本院易字卷第61頁) ，爰依刑法第38條第1 項第2 款
    、第3 項及共同正犯責任共同原則，於被告2 人加重竊盜罪
    行項下宣告沒收之。
據上論斷，應依刑事訴訟法第299 條第1 項前段、第300 條，刑
法第2 條第1 項前段、第28條、第305 條、第309 條第1 項、第
25條第2 項、第55條、第51條第5 款、第41條第1 項前段、第38
條第1 項第2 款、第3 項，( 100 年1 月26日修正前) 刑法第32
1 條第1 項第3 款、第2 項，刑法施行法第1 條之1 第1 項、第
2項 前段，判決如主文。
本案經檢察官劉慕珊到庭執行職務。
中    華    民    國  100     年    2     月    11    日
                  刑事第十四庭審判長  法  官  陳銘珠
                                      法  官  李俊霖
                                      法  官  謝琬萍
以上正本證明與原本無異。
如不服本判決應於收受送達後10日內向本院提出上訴書狀，並應
敘述具體理由；如未敘述上訴理由者，應於上訴期間屆滿後20日
內向本院補提理由書（均須按他造當事人之人數附繕本）「切勿
逕送上級法院」。
中    華    民    國  100     年    2     月    11    日
                                      書記官 陳玉娥
附錄本案論罪科刑法條：
中華民國刑法第305條
（恐嚇危害安全罪）
以加害生命、身體、自由、名譽、財產之事，恐嚇他人致生危害
於安全者，處 2 年以下有期徒刑、拘役或 3 百元以下罰金。
中華民國刑法第309條
（公然侮辱罪）
公然侮辱人者，處拘役或 3 百元以下罰金。
以強暴犯前項之罪者，處 1 年以下有期徒刑、拘役或 5 百元以
下罰金。
(修正前)中華民國刑法第321條
（加重竊盜罪）
犯竊盜罪而有左列情形之一者，處6 月以上、5 年以下有期徒刑
：
一、於夜間侵入住宅或有人居住之建築物、船鑑或隱匿其內而犯
    之者。
二、毀越門扇、牆垣或其他安全設備而犯之者。
三、攜帶兇器而犯之者。
四、結夥三人以上而犯之者。
五、乘火災、水災或其他災害之際而犯之者。
六、在車站或埠頭而犯之者。
前項之未遂犯罰之。